【裁判字號】    99,交聲,565
【裁判日期】    990526
【裁判案由】    聲明異議
【裁判全文】
臺灣臺南地方法院交通事件裁定         99年度交聲字第565號
移送機關    交通部公路總局嘉義區監理所麻豆監理站
異議人即
受處分人    甲○○
上列異議人即受處分人因違反道路交通管理處罰條例案件，對於
交通部公路總局嘉義區監理所麻豆監理站民國99年4月19日所為
之裁決處分（處分案號：麻監裁罰字第裁75-KAE262022號）聲明
異議，本院裁定如下：
    主    文
原處分撤銷。
甲○○不罰。
    理    由
一、原處分意旨略以：異議人即受處分人甲○○（下稱異議人）
    於民國99年3月12日22時55分許，駕駛車牌號碼RV-3550號自
    用小客車，行經雲林縣斗南鎮○○路與小東路交岔路口時，
    因闖紅燈（北向南直行），經雲林縣警察局斗南分局（下稱
    舉發機關）警員攔停製單舉發，嗣經移送機關即交通部公路
    總局嘉義區監理所麻豆監理站（下稱原處分機關）以其違規
    事證明確，依道路交通管理處罰條例第53條第1項、第63條
    第1項第3款（原處分漏載第1項第3款）及違反道路交通管理
    事件統一裁罰基準表之規定，裁處異議人罰鍰新臺幣（下同
    ）2,700元，並記違規點數3點等語。
二、異議意旨略以：異議人當時是在黃燈時行駛經過馬路，並未
    闖紅燈，且在異議人之後亦有一輛白色BMW轎車經過，交警
    卻未將他攔下來，異議人請警察播放錄影來證明有闖紅燈之
    事實，但警察不肯，為此聲明異議，請求撤銷原處分等語。
三、按犯罪事實應依證據認定之，無證據不得認定犯罪事實；又
    不能證明被告犯罪或其行為不罰者，應諭知無罪之判決，刑
    事訴訟法第154條第2項、第301條第1項，分別定有明文。又
    認定不利於被告之事實，須依積極證據，苟積極證據不足為
    不利於被告事實之認定時，即應為有利於被告之認定，更不
    必有何有利之證據；且事實之認定，應憑證據，如未能發現
    相當證據，或證據不足以證明，自不能以推測或擬制之方法
    ，以為裁判基礎；而認定犯罪事實所憑證據，雖不以直接證
    據為限，間接證據亦包括在內；然而無論直接或間接證據，
    其為訴訟上之證明，須於通常一般之人均不致有所懷疑，而
    得確信其為真實之程度者，始得據為有罪之認定，若其關於
    被告是否犯罪之證明未能達此程度，而有合理性懷疑之存在
    時，事實審法院復已就其心證上理由予以闡述，敘明其如何
    無從為有罪之確信，因而為無罪之判決，尚不得任意指為違
    法，最高法院分別著有30年上字第816號、40年台上字第86
    號、76年台上字第4986號等判例可資參照。而依道路交通管
    理處罰條例第89條規定，法院受理有關交通事件，準用刑事
    訴訟法之規定，前開規定及判例意旨自得適用於本件聲明異
    議案件。
四、原處分機關認異議人有上開違規情事，無非係以雲林縣警察
    局99年3月12日雲警交字第KAE262022號舉發違反道路交通管
    理事件通知單為其主要論據，惟查：
  (一)本院依職權函請舉發機關提供本件採證資料到院參辦，經舉
    發機關函覆稱：警方當時執行交通稽查勤務，兩人分別站路
    口東側約20公尺處執勤，眼光注視看著紅綠燈變化情形，均
    同時看見甲○○違規行為屬實，事實明確才予以告發。當時
    錄影機因另外二位同仁在現場舉發另外一件違規製單過程蒐
    證，所以此件才未有錄影等語，有雲林縣警察局斗南分局99
    年5月14日雲警南交字第0990005555號函暨函附之雲林縣警
    察局斗南分局員警舉發交通違規民眾申請查詢表在卷可憑。
  (二)依上開函覆內容可知：本件除舉發警員目賭異議人有闖紅燈
    之違規行為外，尚無任何照片或錄影資料得證明異議人有上
    開違規行為；又本件交通違規案件係屬警方於定點執行交通
    稽查勤務時攔停異議人當場舉發之型態，舉發當時警方既係
    於違規地點定點攔查，本可預見可能同時有二件以上之違規
    事件，即應準備足夠數量之採證設備以資採證，以防舉發違
    規時，異議人與員警各執一詞而無法證明之情形發生，然本
    件舉發員警卻未為錄影採證，亦無照片提供，又本件乃係舉
    發員警未妥為準備或利用採證設備致未能採證，而非違規行
    為係突發狀況致不及採證，且異議人既已於攔停現場與舉發
    員警爭執其係黃燈時行駛經過路口，並非闖紅燈，自不宜由
    本院傳訊舉發員警到庭作證，再以舉發員警之證言作為認定
    異議人有闖紅燈之違規行為之唯一證據。是依現有之證據，
    尚難認定異議人有闖紅燈之違規行為。
  (三)依上所述，本件依調查所得之證據，尚不足以證明異議人於
    上揭時、地，確有駕駛車牌號碼RV-3550號自用小客車闖紅
    燈之違規行為；此外，復查無其他積極證據足資證明異議人
    確有前揭違規行為。揆諸前開說明，自不宜遽為異議人不利
    之認定。是原處分機關依道路交通管理處罰條例第53條第1
    項、第63條第1項第3款（原處分漏載第1項第3款）及違反道
    路交通管理事件統一裁罰基準表之規定，裁處異議人罰鍰2,
    700元，並記違規點數3點之處分，尚有未洽。異議人不服，
    聲明異議為有理由，爰將原處分撤銷，並為異議人不罰之諭
    知。
五、據上論斷，應依道路交通管理處罰條例第87條第2項、道路
    交通案件處理辦法第20條，裁定如主文。
中    華    民    國    99    年    5     月    26    日
                    交通法庭  法  官 張家瑛
以上正本證明與原本無異。
如不服本裁定，應於收受送達後5日內向本院提出抗告狀。（應
附繕本）
                              書記官 李淑惠
中    華    民    國    99    年    5     月    28    日

司法院資訊處製作；財團法人民間司法改革基金會備份。
